臺灣高等法院高雄分院刑事裁定　　　　100年度聲再字第169號
聲請人即
受判決人　　蔡智勇
聲請人即
受判決人　　蔡穎晟
上列聲請人因侵占案件，對於本院100 年度上易字第868 號中華
民國100 年11月7 日確定判決（起訴案號：臺灣高雄地方法院檢
察署99年度偵字第2257號），聲請再審，本院裁定如下：
    主  文
再審之聲請駁回。
    理  由
一、聲請意旨略稱：(一)本案系爭氧化鐵實際上非由聲請人即被告
    蔡穎晟所保管，亦非其所出賣，蔡穎晟並無侵占故意。因94
    年間拍定購得本件倉庫時，蔡穎晟尚未成年亦無資力購買該
    倉庫，其於卷內磅單上簽名，實係因當時放假受其父即被告
    蔡智勇之託，始幫忙過磅事宜，而出售系爭氧化鐵予鄭永尉
    係由蔡智勇與鄭永尉簽約，被告蔡穎晟並未參與，此均有該
    過磅單及買賣合約書在卷可參，原審漏未審酌上開重要證據
    ，而為被告蔡穎晟有罪之判決，自有再審之理由。(二)聲請人
    即被告蔡智勇並無侵占故意：依偵查卷內所附檢察事務官之
    回報單所載，告訴人（郭慧賓）於94年7 月12日具狀陳報因
    系爭倉庫內物品甚多，請求法院延緩執行等內容，及郭慧賓
    於99年11月10日檢察事務官詢問時亦陳稱：在本件拍賣拍定
    後，伊有去找過新倉庫放置前開物品，但沒有成功等語，均
    可證明郭慧賓曾對本件氧化鐵積極處理，然後來即留下，未
    作處理，客觀上應已足使人認為該等氧化鐵已係廢棄物，而
    非他人之遺留物。(三)依證人李文廣之證詞，本件系爭氧化鐵
    形式上係交由拍定人蔡穎晟保管，然事實上係由蔡智勇收受
    ，蔡穎晟事實上是否知悉法院將該系爭物交其保管，非無疑
    義，況被告蔡智勇並非本件形式上之拍定人及保管人，是否
    為持有該物品之人而負有保管責任，亦有疑義。綜上所述，
    原審就上開證據既未採為被告有利之認定，亦未於理由內說
    明不足採納之理由，自屬就足生影響於判決之重要證據漏未
    審酌，而有聲請再審之理由。綜上，聲請人二人為此依刑事
    訴訟法第421條，為本件再審之聲請。
二、按不得上訴於第三審法院之案件，除刑事訴訟法第420 條之
    規定外，其經第二審確定之有罪判決，如就足生於影響判決
    之重要證據漏未審酌者，亦得為受判決人之利益，聲請再審
    ；而法院認為無再審理由者，應以裁定駁回之，刑事訴訟法
    第421 條、第434 條分別定有明文。而所謂「足生影響於判
    決」，係指就該證據之形式觀察，毋須經調查程序，已顯然
    可認足以動搖原確定之判決而言；又該條所謂「漏未審酌」
    ，係指第二審法院判決前已發現而提出之證據，未予審酌者
    ，如第二審法院依調查之結果，本於論理法則、經驗法則取
    捨證據認定事實，而就被捨棄之證據，已於理由內敘明其捨
    棄之理由者，即非屬之；又所謂「重要證據」，必須該證據
    已足認定受判決人應受無罪、或免訴、或輕於原審所認定之
    罪名方可，如不足以推翻原審所認定罪刑之證據，即非足生
    影響於原判決之重要證據（最高法院89年度台抗字第30號裁
    定意旨參照）。
三、經查：
(一)、原確定判決認定本件被告蔡智勇於94年間，以被告蔡穎晟之
    名義拍定得標系爭倉庫，因債務人即被害人郭慧賓並未按期
    自動履行點交，臺灣高雄地方法院民事執行處於94年11月30
    日，在上開倉庫依法執行點交，由被告蔡智勇代理被告蔡穎
    晟到場，並將前揭倉庫內被害人郭慧賓所有之氧化鐵45.35
    公噸，命交拍定人即被告蔡穎晟保管；被告蔡智勇、蔡穎晟
    未向該院民事執行處陳報，於98年9 月19日將前開氧化鐵45
    .35 公噸販賣給鄭永尉等事實，已於理由欄敘明係依證人郭
    慧賓、鄭永尉、李文廣、丁淑惠於偵訊或原審審理時之證述
    ，及參酌卷內買賣合約書、地磅單、該院民事執行處通知、
    執行筆錄、查封物品清單及照片而為認定，且被告二人對此
    部分事實亦無爭執，此有原確定判決於理由欄二、(一)之記載
    可按；而關於被告二人就本件侵占持有他人之物有犯意聯絡
    及行為分擔，亦已說明「被告蔡智勇為被告蔡穎晟之父親，
    本件系爭倉庫係由被告蔡智勇代理被告蔡穎晟拍定及點交，
    而系爭氧化鐵出售時，被告蔡智勇負責出售之事，被告蔡穎
    晟則負責氧化鐵之過磅等情，亦為被告2 人所不爭執，核與
    證人即買受人鄭永蔚於偵查及原審時證述相符（見偵查卷第
    9 頁、第89頁、第202 頁、原審易字卷第27頁至第32頁），
    並有買賣（切結）合約書1 紙及地磅單4 張在偵查卷第14頁
    至第16頁足憑，且地磅單上均有被告蔡穎晟之簽名，足見被
    告蔡穎晟對於本件系爭氧化鐵之買賣均有參與，其又為本件
    系爭倉庫之拍定人，對於系爭氧化鐵其究竟有何權限處置，
    自應知悉甚明，竟與其父即被告蔡智勇共同將之出售給鄭永
    蔚，難認其2 人無侵占之犯意聯絡及行為分擔。」等理由而
    為認定（參原確定判決第5-6 頁），原確定判決對買賣（切
    結）合約書1 紙及地磅單，既已依論理法則及經驗法則為審
    酌論斷，聲請意旨徒以被告蔡智勇並非名義上之拍定人，並
    非保管持有系爭物之人，被告蔡穎晟又非實際參與點交之人
    ，未必知此保管持有之事實等理由，就原確定判決已依證據
    明白論斷之事實，再事爭執，並以確定判決漏未審酌上開重
    要證據，據為聲請再審之理由，均無可採。
(二)、上開聲請意旨雖以上開檢察事務官之回報單及及郭慧賓於99
    年11月10日檢察事務官詢問時所為之陳述，主張郭慧賓曾對
    本件氧化鐵積極處理，然後來即留下，未作處理，客觀上應
    已足使人認為該等氧化鐵已係廢棄物，而非他人之遺留物。
    然縱認郭慧賓有將本件氧化鐵留於上開倉庫，未作處理之事
    實，形式上觀之，亦無從推認其已拋棄該等物品之所有權，
    或足使一般人誤認已拋棄所有權，此由被告二人尚能出售該
    物品獲取相當利益自明。聲請意旨所提此部分證據及主張均
    無法動搖原確定判決認定該物為他人之物的結果，自非足生
    影響於原判決之重要證據。此外再審意旨所提出本件拍賣公
    告、被告蔡穎晟之學位證書替代役男身分證等證據，對原確
    定判決之結果，均顯無影響，自亦非重要證據。
四、綜上所述，本件聲請人聲請再審，應認為無再審理由，爰依
    刑事訴訟法第434 條第1 項，裁定如主文。
中    華    民    國   100    年    12    月    30    日
                  刑事第十庭    審判長法  官  陳中和
                                      法  官  邱永貴
                                      法  官  蔡國
以上正本證明與原本無異。
不得抗告。
中    華    民    國   100    年    12    月    30    日
                                      書記官  周青玉